【裁判字號】    89,交易,112
【裁判日期】    900412
【裁判案由】    過失傷害
【裁判全文】
臺灣彰化地方法院刑事判決                        八十九年度交易字第一一二號
    公  訴  人  臺灣彰化地方法院檢察署檢察官
    被      告  乙○○
    選任辯護人  廖志堯律師
右列被告因過失傷害案件，經檢察官提起公訴（八十八年度偵字第一０六三四號），
本院判決如左：
    主      文
乙○○因過失傷害人致重傷，處有期徒刑陸月，如易科罰金，以佰元折算壹日。
    事      實
一、乙○○並未領有重機車駕駛執照，於民國八十八年九月七日下午三時二十分許，
    駕駛車牌號碼ＫＷＪ－七三一號重機車，沿彰化縣溪州鄉○○村○○○道路由東
    往西行駛，途經該產業道路交岔路口時，本應注意車輛行至無號誌而無交通警察
    指揮之交岔路口，如同為直行車者，左方車應暫停讓右方車先行，而依當時情形
    ，又無不能注意之情事，竟疏於注意，貿然穿越該交岔路口前行。適有姚基峰駕
    駛車牌號碼ＬＢＥ－七二八號重機車，沿上述產業道路由北往南行駛，亦疏未注
    意減速慢行作隨時停車之準備，且以單手操控機車行駛，以另一手操作收音機之
    有違安全駕駛行為，騎車通過該交叉路口。迨渠等見對方來車均已避煞不及，致
    姚基峰所駕之重機車車頭與乙○○所駕重機車之右側後方發生擦撞，姚基峰因而
    受有頭部外傷併腦部挫傷、硬腦膜下出血及蜘蛛膜下出血等傷害，造成其右半身
    機能障礙，平衡機能差，無法自己站立、行走，右上肢及右下肢機能均已達於毀
    敗之程度。
二、案經姚基峰之妻甲○○○訴由彰化縣警察局北斗分局報請臺灣彰化地方法院檢察
    署檢察官偵查起訴。
    理      由
一、訊據被告乙○○對於右揭時地發生車禍肇事之事實固坦承不諱，惟矢口否認有何
    過失駕駛行為，辯稱：當時係被害人姚基峰駕車上前擦撞，並非由伊主動衝撞，
    另依肇事現場車道寬度觀之，伊所駕駛之車道應為幹道，被害人行車之車道則屬
    支線，且伊之機車業已即將通過該交岔路口，為先行進入路口之車輛，理當由被
    害人暫停讓由被告機車先行，始與道路交通安全規則相符；再者，當時伊所行駛
    之車道接近交岔路口處，有樹木遮擋被告觀看被害人車道來車情形，顯已造成被
    告不能注意左右來車之障礙情事，又被害人之傷勢是否已達重大不治之程度，長
    庚醫院函覆之說明亦多有保留，並未明確，難認其已達於重傷害之情形，是本件
    車禍應係被害人單手騎車之危險駕駛行為所致，伊並無擔負刑責之可言云云。然
    查：
（一）右揭事實，業據告訴人甲○○○指訴明確，並經證人即在場目擊之林三何證述
      綦詳，並有道路交通事故調查報告表一份、診斷書三紙、現場及車損照片十六
      張附卷可稽。按車輛行至無號誌而無交通警察指揮之交岔路口，未劃分幹、支
      線且同為直行車時，左方車應暫停讓右方車先行，道路交通安全規則第一百零
      二條第一項第二款定有明文，被告駕車進入該無號誌交岔路口之方向既為被害
      人之左方，即應遵循上揭規定，注意暫停己車，讓由被害人所騎乘之機車先行
      ，且依當時情形，又顯無不能注意之特別情事，竟疏於注意而貿然穿越路口直
      行，致與被害人之機車發生碰撞，被告駕駛行為顯有過失。本件車禍經送專業
      鑑定機構鑑定責任歸屬，亦認被告駕車行經無號誌交岔路口，左方車未停讓右
      方車先行，為肇事主因；被害人未減速慢行作隨時停車之準備，為肇事次因，
      亦同本院上開見解，有台灣省彰化縣區車輛行車事故鑑定委員會八十九年三月
      三十一日彰鑑字第八九０一四號函附之鑑定意見書及台灣省車輛行車事故覆議
      鑑定委員會八十九年九月二十八日府覆議字第八九一五四０號函在卷可憑。是
      被告於本件車禍之發生，已難辭卸其過失罪責，殆屬無疑。
（二）至被告行車之車道是否確為幹線道，及其是否先行進入交岔路口等情，業經本
      院特先函請彰化縣警察局北斗分局重新測量路口兩側之路面寬度後，再囑由台
      灣省車輛行車事故覆議鑑定委員會對此二者表示意見。嗣經該覆議鑑定委員會
      依卷附跡證資料研議結論，仍維持台灣省彰化縣區車輛行車事故鑑定委員會原
      鑑定結果，有卷附該委員會上開函文可參。足徵被告辯稱其車行方向應為幹道
      ，並已先行進入交岔路口而有優先路權，被害人應先暫停讓其先行云云，顯屬
      無據，自無可採。況肇事車輛雙方車速不一，較遲進入交岔路口之車輛亦有可
      能因車速較快，致其發生碰撞部位係於車輛後側，自不得徒憑被告及被害人雙
      方車損位置，遽為推論何車業已先於他車進入交岔路口。被告堅稱其機車右後
      側遭撞擊，足認己方車輛先行進入路口云云，亦屬未洽，難謂有理。
（三）再就路口之樹叢可能造成視線遮蔽之情形以言，被告行至該處路口既知可能有
      車輛自其右側穿越，又見樹叢足以影響其騎車煞停之反應時間，即應特別注意
      減慢速度，緩行接近路口或於暫停後再行前進，以免車禍事故發生。故依當時
      客觀情形觀之，被告駕車尚非處於不能注意左右來車之特殊情形，衡情仍具迴
      避損害結果發生之可能性，此與現場路況完全無法預見危險存在之情形自屬有
      別，被告亦不得據此圖脫罪責。又被害人單手騎車且未減速慢行作停車準備，
      固難謂其毫無過責，然此僅係資為被告減輕民事賠償責任之依據，尚無從據以
      解免被告應負之過失罪責，是被告之過失行為與被害人所受之前開傷勢間，仍
      具有相當因果關係。被告欲以被害人之違規駕駛行為作為本件車禍之獨立肇事
      原因，恐有誤解，不足為採。
（四）末以被害人身體所受傷害程度，迭經本院函請財團法人長庚紀念醫院提出說明
      ，依該院九十年三月六日以九０長庚院法字第００九一號函所示，認被害人之
      右半身機能障礙，平衡機能差，無法自己站立、行走，足見其右上肢及右下肢
      機能均已達於毀敗之程度。雖該函文內亦陳明被害人因受傷迄今未滿二年，故
      無法評估是否於接受復健治療後尚有改善機會等語，然就被害人目前身體狀況
      觀之，亦無特別跡象足認其顯有恢復右半身活動機能之可能，本院自不得僅憑
      將來不確定之治癒機會，而置被害人目前現存之身體重大缺損於不顧。是以應
      認被害人所受傷勢已達於毀敗一肢以上機能之重傷程度，始稱公允。
    綜上所陳，被告前揭所辯均有未洽，要難憑採。本案事證已臻明確，被告犯行洵
    堪認定。
二、核被告乙○○因駕車過失行為，造成他人受有前揭重傷害，所為係犯刑法第二百
    八十四條第一項後段之過失致重傷罪。被告無駕駛執照駕車，因而致人受傷，依
    法應負刑事責任，應依道路交通管理處罰條例第八十六條第一項之規定加重其刑
    。爰審酌被告於本件車禍過失程度之輕重，且其造成被害人至今無法正常行走，
    生活機能嚴重受損，所生危害自屬不容輕忽，又被告於偵審期間並未坦承犯行，
    且迄今未與被害人家屬達成民事和解，及其智識程度等一切情狀，量處如主文所
    示之刑，併諭知易科罰金之折算標準，以示懲儆。
三、另被告行為後，刑法第四十一條關於易科罰金之規定業於九十年一月十日修正公
    布，雖修正前後對於被告得否易科罰金不生影響，尚無比較何者對於被告較屬有
    利之實益，仍應依刑法第二條第一項前段之從新原則，適用修正後之刑法第四十
    一條第一項前段。
據上論斷，應依刑事訴訟法第二百九十九條第一項前段，道路交通管理處罰條例第八
十六條第一項，刑法第二條第一項前段、第二百八十四條第一項後段、第四十一條第
一項前段，罰金罰鍰提高標準條例第一條前段、第二條，判決如主文。
本案經檢察官朱婉綺到庭執行職務。
中        華        民        國      九十    年    四    月    十二    日
                                臺灣彰化地方法院交通法庭
                                    法      官   高  文  崇
右正本證明與原本無異。
如不服本判決，應於判決送達後十日內向本院提出上訴狀( 須附繕本 )。
告訴人或被害人對於判決如有不服具備理由請求檢察官上訴者，其上訴期間之計算係
以檢察官收受判決正本之日期為準。
                                    法院書記官   楊  筱  惠
中        華        民        國      九十    年    四    月    十六    日
刑法第二百八十四條
因過失傷害人者，處六月以下有期徒刑、拘役或五百元以下罰金。致重傷者，處一年
以下有期徒刑、拘役或五百元下罰金。
從事業務之人，因業務之過失傷害人者，處一年以下有期徒刑、拘役或一千元以下罰
金。致重傷者，處三年以下有期徒刑、拘役或二千元以下罰金。


司法院資訊處製作；財團法人民間司法改革基金會備份。
